臺灣高等法院刑事判決　　　　　　　 100年度上易字第1910號
上　訴　人　臺灣板橋地方法院檢察署檢察官
被　　　告　黃建德
選任辯護人　盧國勳律師
　　　　　　歐德芳律師
　　　　　　林于椿律師
上列上訴人因被告家暴傷害等案件，不服臺灣板橋地方法院99年
度簡上字第788號，中華民國100年6月30日第一審判決（起訴案
號：臺灣板橋地方法院檢察署98年度偵字第34031號），提起上
訴，本院判決如下：
    主  文
上訴駁回。
    理  由
一、本案經本院審理結果，認第一審判決對被告黃建德為無罪之
    諭知，核無不當，應予維持，並引用第一審判決書記載之證
    據及理由（如附件）。
二、檢察官上訴意旨以：（一）、被告與告訴人黃立德在總經理
    室與第1排辦公桌屏風間之空間所發生之第一次爭執部分：
    1.證人陳靜華先於偵查中明確證稱黃建德與黃立德有發生「
    推擠」，2人並因推擠而「跌坐在地」等語；嗣竟於審理中
    翻異前詞，改稱2人中間有曾世鋒、莫先生及證人陳靜華阻
    擋，2人身體雖有傾倒，但有用手撐住地面云云陳述顯然前
    後矛盾，況證人陳靜華於當日曾遭告訴人腳踹，而對告訴人
    稱：「你幹嘛踢我！幹嘛踢我！你別過來，你憑什麼踹我，
    憑什麼踹我！你踹我看看！」等語，有勘驗筆錄附件在卷可
    稽，堪認證人陳靜華與告訴人有該等嫌隙，其更有於證述時
    迴護被告而不利於告訴人之可能，是前揭翻異前詞而有利被
    告之證述，可否逕憑信為真實，非無疑義。2.再對照證人張
    智剛於偵查及原審中前後所證，顯見被告於第一次爭執時，
    與告訴人互相推擠，甚至因而跌倒在地，被告為了爭搶授權
    書，不惜以推擠方式與告訴人為肢體衝突，對於該舉措造成
    告訴人身體因推擠或跌倒而受有傷害即有預見，難謂無傷害
    之犯意。縱陳靜華及惠亞公司警衛曾從旁勸阻，然依證人張
    智剛所述，推擠人群中間既為被告與告訴人，渠等身體必有
    接觸，而推擠、拉扯亦係因被告主動追逐告訴人而起，是被
    告故意推擠、拉扯告訴人以搶回授權書之行為，顯屬刑法第
    277條第1項之傷害犯行，至為灼然。原審判決認第1次爭執
    時被告對告訴人拉扯、推擠不具傷害之犯意，而諭知被告無
    罪，認事用法顯違背經驗法則及論理法則。（二）、被告與
    告訴人黃立德在黃金快辦公桌旁所發生之第二次爭執部分：
    1.被告與告訴人在第一次爭執結束後，2人進入會議室後，
    被告又從會議室追告訴人，在追逐過程中，被告就有推告訴
    人告訴人跌倒後，被告有壓在告訴人身上等情，業據證人曾
    世鋒、黃麗齡及黃立德於審理中證述明確，且有告訴人倒地
    之照片附卷可參，應堪認定。2.原審雖以證人陳靜華、張智
    剛及黃金快證稱未見被告將告訴人壓倒在地等語而認定2人
    無肢體接觸。然證人陳靜華與告訴人因當日肢體衝突而有嫌
    隙，已如前述，其證言憑信性已非無疑。至證人陳靜華雖證
    稱第二次爭執係告訴人自行跌倒云云，然經檢察官質以是否
    目擊被告跌倒過程，又改稱：不清楚告訴人如何倒地，伊係
    聽到辦公桌碰撞聲音而判斷告訴人是自行撞到辦公桌倒地等
    語，足見告訴人自行跌倒乙節純屬證人陳靜華臆測之詞，不
    得逕為有利告之認定。3.至證人黃金快雖亦證稱告訴人係自
    行倒地云云，然第二次爭執發生前，證人黃金快係背對告訴
    人衝出之方向，並未看到告訴人衝出會議室至跌倒之過程，
    之後被告有蹲到告訴人旁邊要告訴人交出東西，業經證人黃
    金快證述明確，足見證人並無目睹告訴人跌倒過程，前揭告
    訴人自行跌倒之證述部分自無足採。4.參以證人張智剛於審
    理中證稱：「（是黃立德離席之後，黃建德馬上跟出去，然
    後你就聽到碰一聲，你透過會議室玻璃看到黃立德坐在地上
    ，是否如此？）第一次出去之前大家都是坐著，推擠完他們
    二個人回到會議室來，他們二個人都沒有坐下都是站著，然
    後黃建德跟黃立德索討授權書正本，黃立德因為沒有拿出來
    來，接著黃立德就出去，他往外走接著就是黃建德跟著也出
    去，但是出去之後，印象中我就聽到碰一聲我就站起來回頭
    往外看」等語。是告訴人既係在被告追出會議室始跌倒，且
    被告於告訴人跌倒前後皆為最接近告訴人之人，且自會議室
    至告訴人倒地之過程持續向告訴人索討授權書，難認告訴人
    倒地前未受被告推擠或碰觸。5.原審法院徒以證人陳靜華、
    黃金快及張智剛之片面證述，未詳究卷內其他事證，而為前
    揭認定，認事用法似有未恰。（三）、綜上所述，被告先於
    第一次爭執時以推擠、拉扯等強暴方式傷害告訴人身體，又
    接續於第二次爭執時，以追逐、推擠及身體壓制等強暴方式
    傷害告訴人身體，以遂行妨害告訴人行使行動自由之權利等
    情，事證明確，原審未予詳察而諭知被告無罪判決，自有違
    誤，為此提起上訴。
三、經查：原審以被告黃建德與告訴人黃立德係兄弟關係，共同
    經營永恆工業股份有限公司（下稱永恆公司），於民國98年
    8月28日上午10時許，在臺北縣三重市（現改制為新北巿三
    重區○○○路○段111號7樓會議室內召開臨時董事會時，因
    告訴人要求詳閱被告所持之黃林淑貞（被告與告訴人二人之
    母親）委任書確定其真偽，二人即發生爭執並進而有相互推
    擠之事實，惟被告並無強將告訴人壓倒在地致告訴人身體受
    傷，亦未有以何強暴方法妨害告訴人行使權利（即要求閱覽
    黃林淑貞委任書之權利）等行為，業據原判決於理由中一一
    論述綦詳，且原判決就在場之相關人即公司法務陳靜華、律
    師張智剛、被告及告訴人之姐黃麗齡、公司職員曾世鋒、黃
    金快等人所為證詞均詳為剖析、比對，具體說明如何可採及
    不可採信之理由，而對被告為有利認定，以不能證明被告犯
    罪為無罪判決，並無不當，檢察官猶執前詞上訴指摘本件無
    罪判決為不當，非有理由，應予駁回。
據上論結，應依刑事訴訟法第373條、第368條，判決如主文。
本案經檢察官侯寬仁到庭執行職務。
中    華    民    國    100    年    10   月    12    日
                  刑事第四庭審判長法  官  陳筱珮
                                  法  官  邱滋杉
                                  法  官  孫惠琳
以上正本證明與原本無異。
不得上訴。
                                  書記官  潘文賢
中    華    民    國   100    年    10    月    12    日